【裁判字號】    99,訴,61
【裁判日期】    990513
【裁判案由】    毒品危害防制條例
【裁判全文】
臺灣士林地方法院刑事判決                99年度訴字第61號
公  訴  人  臺灣士林地方法院檢察署檢察官
被      告  甲○○
選任辯護人  盧天成律師
上列被告因違反毒品危害防制條例案件，經檢察官提起公訴（99
年度偵字第1805號、99年度毒偵字第245 號），本院判決如下：
    主  文
甲○○施用第二級毒品，累犯，處有期徒刑伍月，扣案如附表編
號1 、2 所示之物，沒收銷燬之；編號3 至7 之物，沒收之；又
販賣第二級毒品，累犯，處有期徒刑肆年，扣案之犯罪所得新臺
幣伍佰元沒收之。應執行有期徒刑肆年肆月，扣案如附表編號1
、2 所示之物，沒收銷燬之；編號3 至7 所示之物及犯罪所得新
臺幣伍佰元，沒收之。
    事  實
一、甲○○前因施用毒品案件，二度經觀察、勒戒後，認無繼續
    施用毒品傾向，由臺灣士林地方法院檢察署檢察官為不起訴
    處分確定；再因施用毒品案件，經檢察官聲請簡易判決處刑
    並由本院裁定送強制戒治，戒治部分因毒品危害防制條例修
    正而於民國93年1 月9 日停止戒治，由檢察官為不起訴處分
    確定，刑罰部分則由本院以92年度士簡字第1124號判決判處
    處有期徒刑5 月確定，於93年6 月8 日執行完畢。嗣於上開
    強制戒治執行完畢5 年內再犯施用毒品案件，經本院以94年
    度簡字第355 號判決判處有期徒刑6 月確定，於95年3 月7
    日易科罰金執行完畢。再因施用毒品、公共危險等案件，經
    分別判處有期徒刑8 月、6 月，經臺灣臺北地方法院裁定應
    執行為有期徒刑1 年，於98年5 月4 日執行完畢。
二、甲○○不思戒除毒癮，猶於99年1 月20日下午2 時許，在臺
    北市○○區○○路22巷16弄28號3 樓居處，以將第二級毒品
    甲基安非他命置入玻璃球內燒烤吸食煙霧之方式，施用第二
    級毒品甲基安非他命一次。
三、又甲○○於99年1 月20日中午，以新臺幣（下同）2 千元之
    代價（實際支付1 千元，剩餘款項暫欠）向真實姓名年籍不
    詳、綽號「阿輝」之成年男子購入第二級毒品甲基安非他命
    2 包（約2 公克），打算供自己施用。嗣於同日晚間8 時許
    ，因乙○○以其持用之0000000000行動電話門號致電甲○○
    持用之0000000000門號並詢問有無販售甲基安非他命，甲○
    ○明知甲基安非他命係毒品危害防制條例所公告列管之第二
    級毒品，不得非法販賣，竟基於販賣之營利意圖，於同日晚
    間9 時許，相約乙○○在上址居處後方「文德公園」內交易
    ，並以5 百元之代價販賣其當日中午向「阿輝」購入且施用
    剩餘之甲基安非他命1 包（驗餘重量0.1798公克）予乙○○
    。適警方持先前向本院聲請核發之搜索票準備對甲○○執行
    搜索，因乙○○於交易完畢後正欲離開公園，為警當場查獲
    ，並扣得其所購得而未及施用之甲基安非他命1 包，警方隨
    即前往甲○○居處執行搜索，並查獲販賣毒品所得現金5 百
    元、甲基安非他命2 包（合計淨重11.50 公克）、殘渣併同
    分裝袋8 只及甲○○所有供施用甲基安非他命所用如附表編
    號3 至7 所示之物。另甲○○、乙○○經警採驗尿液，結果
    呈甲基安非他命陽性反應，而悉上情（乙○○施用毒品部分
    ，業經檢察官於同案提起公訴，另經本院合議庭裁定由受命
    法官逕以簡易判決處刑）。
四、案經臺北巿政府警察局內湖分局報告臺灣士林地方法院檢察
    署檢察官偵查起訴。
    理  由
一、按被告以外之人於審判外之言詞或書面陳述，除法律有規定
    者外，不得作為證據，刑事訴訟法第159 條第1 項固有明文
    。惟被告以外之人於審判外之陳述，經當事人於審判程序同
    意作為證據，法院審酌該言詞陳述或書面陳述作成時之情況
    ，認為適當者，亦得為證據；當事人、代理人或辯護人於法
    院調查證據時，知有上開刑事訴訟法第159 條第1 項不得為
    證據之情形，而未於言詞辯論終結前聲明異議者，視為有前
    項之同意，刑事訴訟法第159 條之5 亦有明文。本案起訴書
    所援用之被告以外之人於審判外之陳述，經本院於審判程序
    提示予被告甲○○及其辯護人，並告以內容要旨，被告及其
    辯護人均表示無意見，且未聲明異議，本院審酌相關言詞陳
    述作成時之情況，認為適當，依前揭法條意旨，均得援為本
    案證據，應先敘明。
二、訊據被告坦承上開施用、販賣第二級毒品甲基安非他命之犯
    行不諱，核與證人乙○○於檢察官偵查中之證述內容相符，
    並有行動電話螢幕顯示通聯紀錄之照片可參；又被告為警查
    獲後所採集之尿液檢體，送驗結果呈甲基安非他命陽性反應
    ，有臺灣尖端先進生技醫藥股份有限公司99年1 月27日濫用
    藥物檢驗報告可稽（第245 號偵查卷第86頁參照）；另扣案
    之白色結晶物3 包，送驗結果均檢出甲基安非他命成分，有
    交通部民用航空局航空醫務中心99年2 月5 日航藥鑑字第09
    90691 號毒品鑑定書、內政部警政署刑事警察局99年2 月24
    日刑鑑字第0990020361號鑑定書在卷可參。此外，並有扣案
    如附表編號2 至7 所示之物及販賣毒品所得現金5 百元為證
    ，足認被告上開自白與事實相符，堪可認定屬實。綜上所陳
    ，本案事證明確，應依法論科。
三、論罪科刑
    (一)按甲基安非他命為毒品危害防制條例第2 條第2 項第2
        款所公告列管之第二級毒品，是核被告所為，係犯毒品
        危害防制條例第10條第2 項施用第二級毒品、第4 條第
        2 項販賣第二級毒品等罪。被告持有第二級毒品之低度
        行為，各為高度之施用、販賣行為所吸收，均不另論罪
        。被告所犯上開二罪，犯意個別，罪名不同，應予分論
        併罰。又被告前曾受如事實欄所載有期徒刑之執行，此
        有臺灣高等法院被告前案紀錄表附卷可考，其於有期徒
        刑之執行完畢後，5 年以內故意再犯本件有期徒刑以上
        之罪，為累犯，應加重其刑（販賣第二級毒品之法定刑
        無期徒刑部分，依法不得加重）。
    (二)又毒品危害防制條例第17條第2 項規定「犯第4 條至第
        8 條之罪於偵查及審判中均自白者，減輕其刑」，而所
        謂「偵查及審判中均自白」，係指被告於偵查中歷次之
        陳述，曾經自白，且於各審級審判中歷次之陳述，曾經
        自白而言（臺灣高等法院98年度第3 次刑事庭庭長法律
        問題研討會決議參照）。本案被告就上開販賣第二級毒
        品犯行於偵查及審判中均曾自白不諱，此部分符合毒品
        危害防制條例第17條第2 項之規定，應依法減輕其刑，
        並依法先加重而後減輕之（無期徒刑依法不得加重，該
        部分無先加後減問題）。
    (三)辯護人雖以被告係因乙○○主動來電詢問而臨時起意販
        賣毒品，情輕法重，請求援引刑法第59條之規定酌減其
        刑云云。然刑法第59條之酌量減輕其刑，必於犯罪之情
        狀，在客觀上足以引起一般同情，認為即予宣告法定低
        度刑期，猶嫌過重者，始有其適用（最高法院51年臺上
        字第899 號判例意旨參照）。查被告意圖營利而販賣毒
        品，危害國民健康，客觀上未見有何足以引起一般同情
        之處，且本案已依毒品危害防制條例第17條第2 項減輕
        其刑，猶無科以最低度刑仍嫌過重之情形，當無依刑法
        第59條酌量減輕之餘地。至證人保護法第14條第1 項係
        以被告於偵查中供述與該案案情有重要關係之待證事項
        或其他正犯或共犯之犯罪事證，因而使檢察官得以追訴
        該案之其他正犯或共犯者，以經檢察官事先同意者為限
        ，就其因供述所涉之犯罪，減輕或免除其刑。惟本案被
        告就販賣、施用毒品部分並無其他共犯，毒品來源「阿
        輝」部分迄無偵查或追訴結果，遑論偵查中並無檢察官
        事先同意之情形，辯護人援用上開規定主張減輕刑責，
        依法無據。
    (四)本院審酌被告曾有施用毒品之前科仍不知戒除，惟犯罪
        後坦承犯行，且所犯之施用毒品犯行乃戕害自己身心健
        康，並未危及他人；另為圖賺取不法利益，竟以販賣毒
        品之方式牟利，增加毒品在社會流通之危險性，對於國
        民健康及社會秩序已生危害，惟慮其智識程度不高，販
        賣毒品之數量及所得非鉅，且犯後坦承之態度等一切情
        狀，認實行公訴檢察官就販賣毒品部分求處有期徒刑8
        年，尚屬過重，而量處如主文所示之刑，並定其應執行
        之刑。
    (五)沒收方面
    １、扣案自被告居處所查獲之白色結晶物2 包（合計淨重11
        .50 公克），屬毒品危害防制條例所明定列管之第二級
        毒品甲基安非他命，有內政部警政署刑事警察局99年2
        月24日刑鑑字第0990020361號鑑定書在卷可憑，因係被
        告施用剩餘之物，應併同難以析離之分裝袋2 只，依毒
        品危害防制條例第18條第1 項前段之規定，宣告沒收銷
        燬之。至扣案殘渣（量微無法秤重），同屬甲基安非他
        命，業經被告供承在卷，應併同難以析離之分裝袋8 只
        ，宣告沒收銷燬之。另附表編號3 至7 所示之物係被告
        所有供施用毒品所用之物，業經其供述在卷，爰依法宣
        告沒收之。
    ２、按犯毒品危害防制條例第4 條至第9 條之罪者，其供犯
        罪所用或因犯罪所得之財物，均沒收之，如全部或一部
        不能沒收時，追徵其價額或以其財產抵償之，毒品危害
        防制條例第19條第1 項定有明文；又毒品危害防制條例
        第19條第1 項規定，犯同條例第4 條至第9 條之罪者，
        其供犯罪所用或因犯罪所得之財物，均沒收之，但並無
        「不問屬於犯人與否沒收之」之特別規定，自應仍有刑
        法第38條第1 項第3 款、第3 項前段之適用，即以屬於
        犯人所有者為限，始得沒收之；又因毒品危害防制條例
        第19條第1 項係採義務沒收主義，故犯罪所得之對價，
        不問其中成本若干，利潤多少，均應全部諭知沒收。故
        本案查獲扣案之販賣毒品所得現金5 百元，因屬被告所
        有之犯罪所得，應依法宣告沒收。
    ３、至警方在同案被告乙○○身上查獲之第二級毒品甲基安
        非他命1 包，因屬被告乙○○購入而非法持有之違禁物
        ，依法應於乙○○所涉持有毒品案件中處理（乙○○經
        本院另行審結案件係施用第二級毒品，惟其持有之毒品
        未及施用即遭查獲，彼此間無吸收關係，自無從在施用
        毒品案件中宣告沒收銷燬），本案並無宣告沒收銷燬之
        依據。另扣案之行動電話SIM 卡，核係被告日常聯絡使
        用之物，且被告僅利用該門號販賣毒品1 次，難認為供
        犯罪所用之物，亦無宣告沒收之必要，附此敘明。
    (六)檢察官另以被告有多次犯罪紀錄，本次販毒牟利，顯有
        犯罪習慣，建請諭知被告於刑前強制工作，以資矯治等
        語。惟按保安處分係針對受處分人將來之危險性所為之
        處置，以達教化、治療之目的，為刑罰之補充制度，保
        安處分中之強制工作，旨在對嚴重職業性犯罪及欠缺正
        確工作觀念或無正常工作因而犯罪者，強制其從事勞動
        ，學習一技之長及正確之謀生觀念，使其日後重返社會
        ，能適應社會生活。然保安處分之措施亦含社會隔離、
        拘束身體自由之性質，其限制人民之權利，實與刑罰同
        ，自應受比例原則之規範，使保安處分之宣告，與行為
        人所為行為之嚴重性、行為人所表現之危險性，及對行
        為人未來行為之期待性相當（最高法院91年度臺上字第
        4625號判決意旨參照）。經查，本案被告僅販售毒品一
        次，且獲利甚微，綜合其所為之嚴重性、所表現之危險
        性及對其未來之期待性等情以觀，本院認所宣告應執行
        之有期徒刑已與被告犯行之處罰相當，尚無令被告於刑
        之執行前入勞動場所強制工作之必要，特此敘明。
據上論斷，應依刑事訴訟法第299 條第1 項前段，毒品危害防制
條例第4 條第2 項、第10條第2 項、第17條第2 項、第18條第1
項前段、第19條第1 項，刑法第11條前段、第47條第1 項、第51
條第5 款、第38條第1 項第2 款，判決如主文。
本案經檢察官張紜瑋到庭執行職務。
中    華    民    國    99    年    5     月    13    日
                  刑事第四庭審判長法  官    李正紀
                                  法  官    莊明達
                                  法  官    楊皓清
以上正本證明與原本無異。
如不服本判決應於收受判決後10日內向本院提出上訴書狀，並應
敘述具體理由：其未敘述上訴理由者，應於上訴期間屆滿後20日
向向本院補提理由書（均須按他造當事人之人數附繕本）「切勿
逕送上級法院」。
                                  書記官   朱俶伶
中    華    民    國    99    年    5     月    13    日
附錄論罪法條：
毒品危害防制條例第4條第2項
製造、運輸、販賣第二級毒品者，處無期徒刑或 7 年以上有期徒
刑，得併科新臺幣1千萬元以下罰金。
毒品危害防制條例第10條第2項
施用第二級毒品者，處 3 年以下有期徒刑。
附表
┌──┬──────────┬────┬───────┐
│編號│        名稱        │  數量  │     備註     │
├──┼──────────┼────┼───────┤
│ 1  │第二級毒品甲基安非他│2 包（合│指警方在被告江│
│    │命併同分裝袋        │計淨重  │彥德住處查獲之│
│    │                    │10.98 公│物            │
│    │                    │克）    │              │
├──┼──────────┼────┼───────┤
│ 2  │甲基安非他命殘渣併同│8只     │殘渣量微無法秤│
│    │分裝袋              │        │重            │
├──┼──────────┼────┼───────┤
│ 3  │吸食器              │1組     │              │
├──┼──────────┼────┼───────┤
│ 4  │吸管分裝勺          │2支     │              │
├──┼──────────┼────┼───────┤
│ 5  │電子磅秤            │2台     │              │
├──┼──────────┼────┼───────┤
│ 6  │大分裝袋            │2只     │              │
├──┼──────────┼────┼───────┤
│ 7  │小分裝袋            │68只    │              │
└──┴──────────┴────┴───────┘

司法院資訊處製作；財團法人民間司法改革基金會備份。
